臺灣桃園地方法院刑事判決　　　　　　　　　　　　　九十三年度易字第六五五號
　　公　訴　人　臺灣桃園地方法院檢察署檢察官
　　被　　　告　甲○○
右列被告因違反毒品危害防制條例案件，經檢察官提起公訴（九十三年度毒偵緝字第
一三八號），本院判決如左：
    主  文
甲○○施用第二級毒品，處有期徒刑伍月，如易科罰金，以佰元折算壹日。
    事  實
一、甲○○前曾於民國八十七年間因施用毒品案件，經臺灣臺中地方法院以八十七年
    度毒聲字第三八八號裁定，令入勒戒處所施以觀察、勒戒後，認無繼續施用毒品
    之傾向，而於八十七年七月二日執行完畢，並於翌（三）日釋放，由臺灣臺中地
    方法院檢察署檢察官於八十七年七月三日，以八十七年度偵字第一二五九二號不
    起訴處分確定；復於八十八年間因施用毒品案件，經本院以八十八年度毒聲字第
    五０六０號裁定送觀察、勒戒後，認有繼續施用毒品之傾向，再以八十八年度毒
    聲字第七一八二號裁定送強制戒治（於八十九年十一月二十五日期滿），並由檢
    察官提起公訴，經本院於八十九年二月十日以八十九年度易字第二七三五號判決
    判處有期徒刑三月確定，迄九十二年四月七日始執行完畢（於本案不構成累犯）
    。詎仍不思戒除毒癮，又基於施用第二級毒品安非他命之犯意，於九十二年一月
    八日採尿前回溯九十六小時內之某時，在臺灣地區某不詳地點，施用第二級毒品
    安非他命一次。嗣因前犯毒品危害防制條例案件經通緝，而為警於九十二年一月
    八日十一時許，在臺北縣三峽鎮○○路○段四八號前緝獲，經採集其尿液送驗結
    果，呈安非他命陽性反應，始悉上情。
二、案經臺北縣政府警察局三峽分局報告臺灣士林地方法院檢察署呈請臺灣高等法院
    檢察署檢察長令轉臺灣桃園地方法院檢察署檢察官偵查起訴。
    理  由
一、訊據被告甲○○矢口否認有何施用第二級毒品安非他命之犯行。辯稱：伊於戒治
    後即未再施用安非他命，然伊於九十二年一月八日十時許，與男友杜耀龍至板橋
    訪友，杜耀龍有在其友人住處之客廳，與該友人輪流使用同一玻璃球吸食器施用
    安非他命，伊在該處待了約十分鐘始下樓離去，可能因此吸到二手煙，尿液內才
    會有安非他命反應云云。經查：
  (一)被告於九十二年一月八日為臺北縣政府警察局三峽分局警員緝獲時，所採得之尿
    液檢體，係由被告所排放，並經其親自簽封，此為被告於警訊時所自承，且有臺
    北縣政府警察局三峽分局查獲違反毒品危害防制條例採集尿液檢體送驗清單及姓
    名對照表各一件在卷可稽，堪信為真實。而被告上開尿液檢體，經送台灣檢驗科
    技股份有限公司以ＥＩＡ酵素免疫分析法為初步檢驗後，再以ＧＣ／ＭＳ氣相層
    析質譜儀法為確認檢驗結果，呈安非他命陽性反應，則有該公司濫用藥物檢驗報
    告一份附卷可憑。按氣相層析質譜儀分析法，乃目前在確認藥物篩檢結果時，最
    常採用之確認方法，在良好的操作條件下，以氣相層析質譜儀作藥物及其代謝物
    之定性及定量分析，幾乎不會有偽陽性反應產生，有行政院國軍退除役官兵輔導
    委員會台北榮民總醫院八十三年四月七日（八三）北總內字第０三０五九號函可
    考，是被告所採集之尿液經以上述檢驗方法為初驗及複驗確認後，已可排除偽陽
    性之發生，足認其尿液中確有安非他命之成分，要無疑義。再按安非他命經施用
    進入人體後，經人體代謝作用，約有百分之七十於二十四小時內自尿中排出，約
    百分之九十於九十六小時內自尿中排出，復有行政院衛生署藥物食品檢驗局八十
    一年二月八日（八一）藥檢壹字第００一一五六號函可按，顯見被告確於九十二
    年一月八日採尿前回溯九十六小時內之某時，有施用第二級毒品安非他命之犯行
    無訛。
  (二)至被告雖一再諉稱：可能因吸入二手煙所致云云，惟按吸入含有甲基安非他命或
    毒品之二手煙，在文獻上雖尚無能否由尿液中檢驗出甲基安非他命或煙毒反應之
    研究報告，然據法務部調查局第六處檢驗甲基安非他命或煙毒案件經驗研判，若
    非長時間與吸毒者直接相向且存心大量吸入吸毒者所呼出之煙氣，以二手煙中可
    能存在之低劑量甲基安非他命或煙毒，應不致在尿液中檢驗出煙毒或甲基安非他
    命反應，此有法務部調查局第六處（八三）發技一字第一九六０號函示見解可資
    參照。而被告於本院行準備程序時，既供述：男友杜耀龍與其友人輪流以吸食器
    施用安非他命時，伊並未故意以口鼻靠近吸食器吸其煙霧，伊只在該客廳待了約
    十分鐘即下樓離去云云，自難認其有長時間與吸毒者直接相向且存心大量吸入吸
    毒者所呼出煙氣之情事，依上開法務部函文，自不可能因此於其尿液中檢驗出安
    非他命陽性反應，是被告上開所辯，顯係事後卸責之詞，要難採信，堪認被告確
    曾於採尿前九十六小時內有施用安非他命之行為。
  (三)又被告前於八十七年間因施用毒品案件，經臺灣臺中地方法院以八十七年度毒聲
    字第三八八號裁定，令入勒戒處所施以觀察、勒戒後，認無繼續施用毒品之傾向
    ，而於八十七年七月二日執行完畢，並於翌（三）日釋放，由臺灣臺中地方法院
    檢察署檢察官於八十七年七月三日，以八十七年度偵字第一二五九二號不起訴處
    分確定；復於八十八年間因施用毒品案件，經本院以八十八年度毒聲字第五０六
    ０號裁定送觀察、勒戒後，認有繼續施用毒品之傾向，再以八十八年度毒聲字第
    七一八二號裁定送強制戒治（於八十九年十一月二十五日期滿），並由檢察官提
    起公訴，經本院於八十九年二月十日以八十九年度易字第二七三五號判決判處有
    期徒刑三月確定等節，則有上開判決書、臺灣高等法院被告全國前案紀錄表、臺
    灣桃園地方法院檢察署刑案查註紀錄表及法務部全國檢察官線上查詢刑案人犯在
    監所最新資料報表等在卷可考。綜上所述，被告於觀察、勒戒執行完畢釋放後五
    年內再犯，且係檢察官為不起訴處分後五年內三犯本案施用第二級毒品之罪，事
    證明確，其犯行洵堪認定，應予依法論科。
二、查被告行為後，毒品危害防制條例業於九十二年七月九日修正公布，並於九十三
    年一月九日施行。依修正後之第三十五條第一項第三款及第二項規定：「於中華
    民國九十二年六月六日本條例修正施行前繫屬之施用毒品案件，於修正施行後，
    適用修正後之規定，審判中之案件，由法院依修正後規定處理之。前項情形，依
    修正前之規定有利於行為人者，適用最有利於行為人之法律。」，而依修正前第
    二十條第三項之規定，三犯施用毒品罪者應依法起訴，嗣上開規定業經刪除，而
    於第二十三條第二項修正為觀察、勒戒執行完畢釋放後，五年內再犯第十條之罪
    者，應依法追訴。從而，本案不論適用修正前或修正後之規定，被告上開施用毒
    品犯行均應依法追訴，且施用第二級毒品之法定刑度於修正前後亦無不同，即不
    因法律修正而受有不利，自應依修正後之規定處理。被告於右揭時、地，非法施
    用第二級毒品安非他命之行為，係犯修正後毒品危害防制條例第十條第二項之施
    用第二級毒品罪。被告持有安非他命後，進而施用，其持有之低度行為應為施用
    之高度行為所吸收，不另論罪。爰審酌被告前因施用毒品，先後經觀察勒戒、強
    制戒治、判刑後，仍不知悔改警惕，猶繼續施用毒品，足見其毒癮非輕，且於犯
    罪後猶飾詞狡辯，顯無悔意等一切情狀，量處如主文所示之刑，並諭知易科罰金
    之折算標準，以示懲儆。
據上論斷，應依刑事訴訟法第二百九十九條第一項前段，修正後毒品危害防制條例第
十條第二項、第三十五條第一項第三款，刑法第十一條前段、第四十一條第一項前段
，罰金罰鍰提高標準條例第二條，判決如主文。
本案經檢察官崔秉君到庭執行職務。
中　　　華　　　民　　　國　　九十三　　年　　　十　　　月　　二十九　　日
                                臺灣桃園地方法院刑事第十一庭
                                  審判長法  官  蔡  榮  澤
                                        法  官  魏  于  傑
                                        法  官  丁  俊  成
右正本證明與原本無異。
如不服本判決，應於判決送達後十日內向本院提出上訴狀（應附繕本），上訴於臺灣
高等法院。
                                        書記官  簡  慧  瑛
中　　　華　　　民　　　國　　九十三　　年　　 十一 　　月　　　四　　　日
附錄本案論罪科刑依據之法條：
毒品危害防制條例第十條：
施用第一級毒品者，處六月以上五年以下有期徒刑。
施用第二級毒品者，處三年以下有期徒刑。
